臺灣板橋地方法院刑事判決　　　　　　　100年度訴字第622號
公　訴　人　臺灣板橋地方法院檢察署檢察官
被　　　告　楊朝強
上列被告因違反毒品危害防制條例案件，經檢察官提起公訴（九
十九年度毒偵字第八八二一號），本院合議庭裁定由受命法官獨
任行簡式審判程序，並判決如下：
    主  文
楊朝強施用第二級毒品，累犯，處有期徒刑伍月，扣案第二級毒
品甲基安非他命貳包（驗餘合計淨重壹點貳肆公克）沒收銷燬，
吸食器壹組、藥勺參支、小皮包壹個沒收；又施用第一級毒品，
累犯，處有期徒刑拾月，扣案第一級毒品海洛因貳包（驗餘合計
淨重柒點零肆公克）沒收銷燬，束帶壹條、注射針筒柒支沒收；
應執行有期徒刑壹年，扣案第一級毒品海洛因貳包（驗餘合計淨
重柒點零肆公克）、第二級毒品甲基安非他命貳包（驗餘合計淨
重壹點貳肆公克）沒收銷燬，束帶壹條、注射針筒柒支、吸食器
壹組、藥勺參支、小皮包壹個沒收。
    事  實
一、楊朝強於民國八十九年間因施用毒品案件，經臺灣基隆地方
    法院以八十九年度毒聲字第五七九號裁定觀察、勒戒後，認
    有繼續施用毒品之傾向，經同法院以八十九年度毒聲字第七
    七二號裁定送戒治處所施以強制戒治，嗣成績評定為合格，
    再經同法院以八十九年度毒聲字第一五一五號裁定停止戒制
    治，所餘期間付保護管束；復因違反保護管束情節重大經撤
    銷，再入戒治處所執行強制戒治，於九十年九月十八日執行
    完畢，並由臺灣基隆地方法院檢察署檢察官於九十年十月八
    日，以九十年度戒毒偵字第一一六號為不起訴處分確定。復
    在強制戒治執行完畢釋放後五年內，於九十三年間因施用毒
    品案件，經臺灣高等法院以九十三年度上訴字第三四九五號
    判處有期徒刑六月、四月，應執行有期徒刑九月確定（第一
    、二案）；又於九十四年間因施用毒品案件，經臺灣基隆地
    方法院以九十四年度訴字第四０九號判處有期徒刑一年確定
    （第三案）；另於九十四年間因詐欺案件，經臺灣基隆地方
    法院以九十四年度基簡字六七九號判處有期徒刑二月確定（
    第四案）；以上第三、四案件經檢察官聲請臺灣基隆地方法
    院以九十五年度聲字第三八一號裁定應執行有期徒刑一年一
    月，並與前開第一、二案所處有期徒刑九月接續執行，於九
    十六年二月七日執行完畢（於本案構成累犯），仍不知悔改
    。
二、其明知海洛因、甲基安非他命業經毒品危害防制條例第二條
    第二項第一、二款列為第一、二級毒品管理，均不得非法持
    有及施用；竟基於施用第二級毒品甲基安非他命之犯意，於
    九十九年十一月十日下午七時許，在臺北縣林口鄉（現改制
    為新北市林口區，下同）文化二路一段二八九號十一樓友人
    姚睿澤（另案審理）住處，將甲基安非他命置於吸食器內，
    再點火加熱燒烤產生白煙吸聞之方式，施用第二級毒品甲基
    安非他命一次。又另行基於施用第一級毒品海洛因之犯意，
    於九十九年十一月十日下午九時許，在上址姚睿澤住處內將
    海洛因以開水稀釋後，利用針筒注射之方式，施用第一級毒
    品海洛因一次。嗣於九十九年十一月十一日下午十一時三十
    分許，因另案通緝，在臺北縣林口鄉○○○路○段二八九號
    前為警緝獲，並扣得楊朝強所有供施用之第一級毒品海洛因
    二包（扣案淨重七．二一公克，經取樣０．一七公克檢驗用
    罄，驗餘合計淨重七．０四公克）、第二級毒品甲基安非他
    命二包（扣案淨重一．三九公克，經取樣０．一五公克檢驗
    用罄，驗餘合計淨重一．二四公克），其所有供施用海洛因
    犯罪用之束帶一條、注射針筒七支，及供施用甲基安非他命
    犯罪用之吸食器一組、藥勺三支、小皮包一個。
三、案經基隆市警察局移送臺灣板橋地方法院檢察署檢察官偵查
    起訴，楊朝強於本院準備期日中就被訴事實為有罪陳述，經
    合議庭裁定由受命法官獨任行簡式審判程序。
    理  由
一、按除被告所犯為死刑、無期徒刑、最輕本刑為三年以上有期
    徒刑之罪或高等法院管轄第一審案件者外，於第一次審判期
    日前之準備程序進行中，被告先就被訴事實為有罪之陳述時
    ，審判長得告知被告簡式審判程序之旨，並聽取當事人、代
    理人、辯護人及輔佐人之意見後，裁定進行簡式審判程序，
    刑事訴訟法第二百七十三條之一第一項定有明文。經核本件
    被告所犯係死刑、無期徒刑、最輕本刑為三年以上有期徒刑
    以外之罪，其於準備程序中就被訴事實為有罪之陳述，經法
    官告知簡式審判程序之旨，並聽取公訴人及被告之意見後，
    本院合議庭認宜進行簡式審判程序，爰依上揭規定合議裁定
    由受命法官獨任進行簡式審判程序，合先敘明。
二、訊據被告楊朝強對於上揭時地，施用第一級毒品海洛因、第
    二級毒品甲基安非他命之犯罪事實，於本院審理中坦承不諱
    ；並有供施用之第一級毒品海洛因二包（驗餘合計淨重七．
    ０四公克）、第二級毒品甲基安非他命二包（驗餘合計餘淨
    重一．二四公克），供施用犯罪之束帶一條、注射針筒七支
    、吸食器一組、藥勺三支、小皮包一個扣案可供佐證。而被
    告之尿液經送鑑定結果，確呈海洛因代謝物嗎啡、甲基安非
    他命陽性反應，有臺灣尖端先進生技醫藥股份有限公司九十
    九年十一月二十四日（檢體編號000000000號）濫
    用藥物檢驗報告書及尿液代號對照表各一紙在卷可稽（見偵
    卷第一０三、一０四頁）；又上開海洛因、甲基安非他經送
    鑑定，亦屬第一、二級毒品無誤，有法務部調查局一百年二
    月十八日調科壹字第一００二三００三六八０號濫用藥物實
    驗示鑑定書、內政部警政署刑事警察局九十九年十二月十七
    日刑鑑字第０九九０一六三七七二號鑑定書各一件附卷可憑
    （見偵卷第九十七、一０九頁），是被告於上揭時地有施用
    毒品海洛因、甲基安非他命之自白，與事實相符。
三、按九十二年七月九日新修正並於九十三年一月九日施行之毒
    品危害防制條例刪除「二犯」及「三犯」之規定，一改修法
    前繁雜之處遇程序，僅將施用毒品者簡化區分為「初犯」「
    再犯」，並認施用毒品者係屬病患性犯人，以觀察、勒戒戒
    除其身癮，並以強制戒治去除其心癮。經觀察、勒戒或強制
    戒治執行完畢釋放後，若係五年後再犯該條例第十條施用毒
    品罪者，與同條例第二十條第一項、第二項關於「初犯」之
    處理方式相同，檢察官應先聲請法院裁定令被告入勒戒處所
    觀察、勒戒，並視有無繼續施用毒品傾向，決定應予釋放、
    為不起訴之處分，或應聲請法院裁定令入勒戒處所強制戒治
    ；若係五年內「再犯」同條例第十條施用毒品罪者，依同條
    例第二十三條第二項規定，檢察官則應依法追訴。觀諸該條
    例第二十條第三項之修正理由：「觀察、勒戒或強制戒治五
    年後再犯者，顯見前所實施之觀察、勒戒或強制戒治已足以
    遮斷其施用毒品之癮，為期自新及協助其戒除毒癮，對此五
    年後再犯者，爰明定仍適用初犯之規定，先經觀察、勒戒、
    強制戒治之程序。」及同條例第二十三條第二項之修正理由
    ：「為配合簡化施用毒品犯之刑事處遇程序，並鑑於經觀察
    、勒戒或強制戒治執行完畢釋放後五年內再犯者，其再犯率
    甚高，原據以實施之觀察、勒戒及強制戒治既已無法收其實
    效，自應施以刑事處遇。」顯然如施用毒品者係前經觀察、
    勒戒或強制戒治等治療程序執行完畢五年後，始再施用毒品
    之「初犯」，因前所執行之觀察、勒戒或強制戒治已足收戒
    除毒癮之效，自應重新執行觀察、勒戒或強制戒治等治療程
    序，並於治療程序執行完畢後，由檢察官為不起訴處分，毋
    庸對之追訴處罰；反之，在「再犯」之情形，因其先前所為
    治療程序顯未能收戒斷毒癮之效，且考量施用毒品者之再犯
    率偏高，乃簡化其刑事處遇程序，而逕予追訴處罰，不再施
    以治療程序。參酌上開立法理由，修正毒品危害防制條例就
    施用毒品者，祇於「初犯」及「五年後再犯」二種情形，有
    其追訴條件之限制，即須於初犯經觀察、勒戒或強制戒治釋
    放後，「五年內均無施用毒品之行為」，始能認其前所實施
    之觀察、勒戒或強制戒治已足遮斷毒癮，而得於五年後再犯
    時，再予適用初犯之規定，重行觀察、勒戒等程序。倘五年
    內已經再犯，被依法追訴處罰，縱其第三次（或第三次以上
    ）施用毒品之時間在初犯釋放五年以後，即與「五年後再犯
    」之情形有別，且因已於「五年內再犯」，顯見其再犯率甚
    高，原實施觀察、勒戒或強制戒治，已無法收其實效，而無
    五年戒斷期之存在，自無再經觀察、勒戒及強制戒治之必要
    ，應由檢察官逕行起訴，始符新法修正之本旨。經查，本案
    被告於八十九年間因施用毒品案件，經觀察、勒戒後，認有
    繼續施用毒品之傾向，而送強制戒治，於九十年九月十八日
    戒治期滿釋放出所，並經檢察官為不起訴處分。又在五年內
    ，於九十三、九十四年間因多次施用毒品為法院論罪科刑，
    足認被告經上開觀察、勒戒、強制戒治及科刑之執行後，未
    足以遮斷其施用毒品之癮，自與前揭條例第二十條第三項之
    規定僅得適用於「再犯」之情形不合（此有最高法院九十五
    年度台非字第五九號判決可參），故本件公訴人逕向本院提
    起追訴，於法要無不合。綜上，本案事證明確，被告犯行堪
    以認定，應依法論科。
四、核被告所為，係犯毒品危害防制條例第十條第二項之施用第
    二級毒品甲基安非他命罪，及同條第一項之施用第一級毒品
    海洛因罪。其施用第二級毒品甲基安非他命前後持有甲基安
    非他命，施用第一級毒品海洛因前後持有海洛因之低度行為
    ，均應為施用之高度行為所吸收，不另論罪。又被告有事實
    欄所述之前科，於九十六年二月七日執行完畢，有臺灣高等
    法院被告全國刑案紀錄表可憑，其於刑之執行完畢後五年內
    ，故意再犯本件有期徒刑以上之刑之二罪，均為累犯，應各
    依刑法第四十七條第一項之規定加重其刑。被告分別施用毒
    品海洛因、甲基安非他命，所犯二罪犯意各別，行為互殊，
    應分論併罰。爰審酌被告犯罪之動機、目的、手段，有多次
    施用毒品之紀錄，歷經觀察勒戒、強制戒治、科刑之執行，
    仍無法戒絕惡習，顯見其自制力薄弱，犯罪所生之危害，惟
    此僅屬自戕之行為，犯罪後坦承犯行，態度尚稱良好等一切
    情狀，分別量處如主文所示之刑，並定其應執行之刑，以資
    儆懲。
五、扣案之海洛因二包（驗餘合計淨重七．０四公克）、甲基安
    非他命二包（驗餘合計淨重一．二四公克），係第一、二級
    毒品，有上開鑑定報告在卷可稽，均應依毒品危害防制條例
    第十八條第一項前段之規定宣告沒收銷燬之。另扣案之束帶
    一條、注射針筒七支，係被告所有供施用毒品海洛因犯罪用
    之物；而吸食器一組、藥勺三支、小皮包一個，則係被告所
    有供施用、持有毒品甲基安非他命犯罪用之物，業據被告供
    承在卷，應依刑法第三十八條第一項第二款之規定沒收之。
    至取樣之海洛因０．一七公克，甲基安非他命０．一五公克
    ，均因檢驗用罄而滅失，自無庸在本案中為沒收銷燬之諭知
    ，附此敘明。
據上論斷，應依刑事訴訟法第二百七十三條之一第一項、第二百
九十九條第一項前段，毒品危害防制條例第十條第一項、第二項
、第十八條第一項前段，刑法第十一條前段、第四十七條第一項
、第五十一條第五款、第三十八條第一項第二款，判決如主文。
本案經檢察官李超偉到庭執行職務。
中    華    民    國   100    年    5     月    5     日
                        刑事第一庭  法  官  鄭水銓
以上正本證明與原本無異。
如不服本判決，應於收受送達後十日內向本院提出上訴書狀，其
未敘述上訴之理由者並得於提起上訴後十日內向本院補提理由書
（均須按他造當事人之人數附繕本）。
                                    書記官  洪紹甄
中    華    民    國   100    年    5     月    5     日
附錄本案論罪科刑法條全文：
毒品危害防制條例第十條：
施用第一級毒品者，處六月以上五年以下有期徒刑。
施用第二級毒品者，處三年以下有期徒刑。